臺灣彰化地方法院刑事判決　　　　　　　95年度易字第1454號
公　訴　人　臺灣彰化地方法院檢察署檢察官
被　　　告　乙○○
上列被告因業務侵占案件，經檢察官聲請簡易判決處刑（95年度
偵緝字第686號），本院員林簡易庭認不宜逕以簡易判決處刑（
95年度員簡字第608號），簽移本院刑事庭依通常程序審理，經
本院合議庭裁定由受命法官獨任行簡式審判程序，判決如下：
    主  文
乙○○連續意圖為自己不法之所有，而侵占對於業務上所持有之
物，處有期徒刑捌月。緩刑年。
    事  實
一、乙○○自民國93年8月間起至94年11月底止，受僱於強固保
    全股份有限公司（下稱強固保全公司），並經強固保全公司
    派駐至彰化縣大村鄉○○路30號之櫻花歐洲村社區擔任總幹
    事，負責社區行政事務及管理費用之催繳，並將所收取之管
    理費存入該社區管理委員會之銀行帳戶等工作，為從事業務
    之人。詎乙○○竟基於意圖為自己不法所有之概括犯意，在
    其任職總幹事職務之期間內，利用職務之便，自94年1月間
    某日起至同年11月底止之不詳時間止，連續將其因業務所收
    取持有，原應繳回櫻花歐洲村社區管理委員會（下稱社區管
    委會）帳戶之住戶管理費新臺幣（下同）41萬1千元及該社
    區管理零用金1萬餘元，均以變易持有為所有之意思而予以
    侵占入己。嗣因乙○○無力還款而棄職潛逃後，經強固保全
    公司協理甲○○發現並報警處理後，而悉上情。
二、案經強固保全股份有限公司訴由彰化縣警察局員林分局報告
    臺灣彰化地方法院檢察署檢察官偵查後聲請簡易判決處刑。
    理  由
一、本案被告乙○○所犯係死刑、無期徒刑、最輕本刑為3年以
    上有期徒刑以外之罪，其於準備程序就前揭被訴事實為有罪
    之陳述，經受命法官告知簡式審判程序之旨，並聽取被告與
    公訴人之意見後，本院認無不得或不宜改依簡式審判程序進
    行之處，爰依刑事訴訟法第273條之1第1項、第284條之1，
    裁定本案由受命法官獨任進行簡式審判程序。
二、訊據被告乙○○對於上開事實坦承不諱，核與告訴代理人即
    強固保全公司之協理甲○○指證之情節大致相符，並有勞工
    保險卡、強固保全股份有限公司甄選職員報名單、櫻花歐洲
    村社區發展管理委員會安全管理合約書、櫻花歐洲村管理、
    行政暨清潔工作特別守則、櫻花歐洲村社區欠繳管理費住戶
    名冊等件在卷可資佐證，足徵被告之任意性自白與事實相符
    而值採信。本案事證明確，被告犯行堪以認定，應予依法論
    科。
三、查被告行為後，刑法業於94年2月2日修正公布，95年7月1日
    起施行。按行為後法律有變更者，適用行為時之法律，但行
    為後之法律有利於行為人者，適用最有利於行為人之法律，
    修正後刑法第2條第1項定有明文。此條規定係規範行為後法
    律變更所生新舊法律比較適用之準據法，本身尚無新舊法比
    較之問題，於新法施行後，應一律適用新法第2條第1項之規
    定，為「從舊從輕」之比較。而本次法律變更，比較時應就
    罪刑有關之共犯、未遂犯、想像競合犯、牽連犯、連續犯、
    結合犯，以及累犯加重、自首減輕暨其他法定加減原因（如
    身分加減）與加減例等一切情形，綜其全部罪刑之結果而為
    比較（最高法院95年5月23日95年度第8次刑庭會議決議參照
    ）。關於本案應適用之新舊法，茲比較如下：
（一）關於罰金刑最低額之問題，被告所犯業務侵占罪（詳如後
      述），法定刑中有科處罰金之規定。修正前刑法第33條第
      5款規定罰金為1元以上，修正後刑法第33條第5款則將罰
      金規定係新臺幣1千元以上，以百元計算之。是依修正後
      之法律，被告得科處罰金刑最低為新臺幣1千元；然依被
      告行為時之刑罰法律，即修正前刑法第33條第5款規定之
      罰金最低額1元，該罪之罰金刑最低額為銀元1元，若換算
      為新臺幣，僅為新臺幣3元。經比較新舊法之結果，以舊
      法較有利於被告。
（二）刑法施行法增訂第1條之1規定：「中華民國94年1月7日刑
      法修正施行後，刑法分則編所定罰金之貨幣單位為新臺幣
      。94年1月7日刑法修正時，刑法分則編未修正之條文定有
      罰金者，自94年1月7日刑法修正施行後，就其所定數額提
      高為30倍。但72年6月26日至94年1月7日新增或修正之條
      文，就其所定數額提高為3倍」。本件被告所犯之業務侵
      占罪法定刑中既有科處罰金之規定，經比較增訂之刑法施
      行法第1條之1與被告行為時之罰金罰鍰提高標準條例第1
      條前段、現行法規所定貨幣單位折算新臺幣條例第2條結
      果，二者規定適用之結果並無不同，此部分尚無新法或舊
      法較有利於被告之問題。
（三）被告行為後，刑法第56條連續犯之規定，業於94年1月7日
      修正公布刪除，並於95年7月1日施行，則被告行為後新法
      業已刪除連續犯之規定，此刪除雖非犯罪構成要件之變更
      ，但顯已影響行為人刑罰之法律效果，自屬法律有變更，
      而刑法修正之後，原屬連續犯之數個犯罪行為，依新法應
      數罪併罰，比較修正前之規定，可依裁判上一罪論處，顯
      然修正前之規定較有利於被告，是依新法第2條第1項規定
      ，比較新、舊法結果，仍以適用被告行為時法律即舊法論
      以連續犯較為有利。
（四）綜合上述各條文修正前、後之比較，揆諸前揭最高法院決
      議及修正後刑法第2條第1項前段、後段規定之「從舊、從
      輕」原則，以95年7月1日修正公布施行前之刑法相關規定
      及修正前罰金罰鍰提高標準條例第1條前段規定，對於被
      告較為有利，自應適用修正前之相關規定予以論處。
四、被告乙○○受強固保全公司之聘僱，由強固保全公司派駐至
    彰化縣大村鄉○○路30號之櫻花歐洲村社區擔任總幹事，負
    責該社區行政事務及代收管理費等工作，為從事業務之人，
    其將因業務上所收取而持有之款項侵占入己，核其所為，係
    犯刑法第336條第2項之業務侵占罪。被告多次業務侵占之犯
    行，時間緊接，犯罪構成要件相同，顯均係基於概括犯意反
    覆為之，為連續犯，應依修正前刑法第56條之規定，論以一
    罪，並加重其刑。爰審酌被告犯罪之動機、目的、手段、侵
    占金額之多寡及犯後坦承犯行之態度等一切情狀，量處如主
    文所示之刑，以示懲儆。末按被告行為後，刑法第74條業已
    修正公布施行，而本案係在新法修正公布後為判決，應逕適
    用新法即修正後刑法第74條之規定宣告緩刑，而無新舊法比
    較之問題，最高法院95年5月23日第8次刑事庭會議決議參照
    ，是本件關於緩刑即應適用修正後刑法第74條規定論之。查
    被告前未曾受有期徒刑以上刑之宣告，有臺灣高等法院被告
    前案紀錄表1份附卷可考，其業已坦承犯行，深具悔意，且
    已與強固保全公司達成和解，有彰化縣員林鎮調解委員會調
    解書1份在卷可參，被告經此偵審教訓，當知警惕而無再犯
    之虞，本院綜核各情，認所宣告之刑，以暫不執行為適當，
    爰依修正後刑法第74條第1項第2款之規定，併予宣告緩刑3
    年，以啟自新，並觀後效。
據上論斷，依刑事訴訟法第452條、第273條之1第1項、第299條
第1項前段，刑法第2條第1項前段，修正前刑法第56條，刑法第
336條第2項、第74條第1項第2款，罰金罰鍰提高標準條例第1條
前段，判決如主文。
本案經檢察官郭玄義到庭執行職務。
中　　華　　民　　國　　96　　年　　1　　月　　31　　日
                  刑事第二庭         法  官   尚安雅
以上正本證明與原本無異。
如不服本判決，應於判決送達後十日內向本院提出上訴狀 (須附
繕本 )。
告訴人或被害人對於判決如有不服具備理由請求檢察官上訴者，
其上訴期間之計算係以檢察官收受判決正本之日期為準。
中　　華　　民　　國　　96　　年　　2　　月　　 1　　日
                                     書記官   黃家宏
附錄本案論罪科刑法條全文：
中華民國刑法第336條
（公務公益侵占罪、業務侵占罪）
對於公務上或因公益所持有之物，犯前條第 1 項之罪者，處 1
年以上 7 年以下有期徒刑，得併科 5 千元以下罰金。
對於業務上所持有之物，犯前條第 1 項之罪者，處 6 月以上
5 年以下有期徒刑，得併科 3 千元以下罰金。
前二項之未遂犯罰之。
